【裁判字號】    97,消債更,1024
【裁判日期】    980320
【裁判案由】    聲請更生程序
【裁判全文】
臺灣高雄地方法院民事裁定          97年度消債更字第1024號
聲  請  人  甲○○
代  理  人  黃如流律師
上列當事人因消費者債務清理事件聲請更生，本院裁定如下：
    主  文
聲請人甲○○自民國九十八年三月二十日下午四時起開始更生程
序。
命司法事務官進行本件更生程序。
    理  由
一、按法院開始更生程序之裁定，應載明其年、月、日、時，並
    即時發生效力；法院裁定開始更生或清算程序後，得命司法
    事務官進行更生或清算程序；消費者債務清理條例第16條第
    1項前段及第45條第1項定有明文。
二、聲請意旨略以：伊前曾依「中華民國銀行公會會員辦理消費
    金融案件無擔保債務協商機制」申請債務協商，經協商成立
    ，並自民國95年6 月起，分80期，利率7 ％，每月應繳納新
    臺幣（下同）39,399元，嗣伊之配偶於97年1 月14日因事故
    致下半身癱瘓，無法繼續工作，家庭收入頓減，致使伊自97
    年2 月起無法依上開協商繼續履行而毀諾，實有客觀上不可
    歸責於伊之事由而致毀諾，且伊無擔保或無優先權之債務總
    額未逾1,200 萬元，復未經法院裁定開始清算程序或宣告破
    產，爰向本院聲請更生等語。
三、經查：
（一）按債務人與金融機構協商成立者，不得聲請更生或清算。
      但因不可歸責於己之事由，致履行顯有重大困難者，不在
      此限；本條例施行前，債務人依金融主管機關協調成立之
      中華民國銀行公會會員，辦理消費金融案件無擔保債務協
      商機制與金融機構成立之協商，準用前項之規定：消費者
      債務清理條例第151 條第5 、6 項定有明文。
（二）聲請人所主張之上開事實，業據提出債權人清冊、財產及
      收入狀況說明書、債務協商協議書暨無擔保債務還款計畫
      書、財團法人金融聯合徵信中心當事人查詢個人資料回覆
      書、戶籍謄本、聲請人及其配偶林克鴻、子女林雅婷與林
      雅柔95、96年之財政部高雄市國稅局綜合所得稅各類所得
      資料清單暨財產歸屬資料清單、全戶戶籍謄本、郵政存簿
      儲金簿存摺明細資料、配偶林克鴻之醫院診斷證明書及中
      華民國身心障礙手冊、全民健康保險投保資料及其他費用
      收據等文書為證，經核與其主張大致相符，自堪採信。
（三）本件聲請人主張其名下並無任何財產，且並未陳報其每月
      薪資金額，僅提出存摺明細資料及陳述自95年6 月協商後
      均依約履行，嗣於97年1 月14日聲請人之配偶因故下半身
      癱瘓，家庭收入頓減而始於同年2 月毀諾；經互核聲請人
      95、96年之財政部高雄市國稅局綜合所得稅各類所得資料
      清單與其所提呈之薪資收入存摺明細以觀之，金額略有出
      入，認應以聲請人96年之財政部高雄市國稅局綜合所得稅
      各類所得資料清單所載為據，以此換算聲請人96年間每月
      收入應為25,348元，又參酌聲請人提出其配偶之醫院診斷
      證明書及重度肢障身心障礙手冊，其時間點與其毀諾時點
      相近，足徵聲請人主張因上開事由致家庭收入頓減，堪信
      為真實；既聲請人每月薪資收入僅有25,348元，確客觀上
      已不足敷上開每月協商金額39,399元，然自95年協商後，
      聲請人仍依約履行至97年1 月，堪認其具有高度還款誠意
      且之前確有依賴家庭成員之協助還款至明，而聲請人在面
      對95年度銀行啟動協商機制之情況下，為爭取債務一致性
      解決暨分期零或低利率之清償機會，故接受上開協商條件
      ，又聲請人95年協商時與其96年薪資收入均未有變動，而
      協商金額客觀上亦顯高於聲請人之薪資收入，足見協商時
      實未適度考量聲請人收入及基本生活費用維持情況，致聲
      請人事後因故無法繼續履約，難認聲請人具有可歸責事由
      ，則其主張於協商後因故致家庭整體收入減少而有不敷支
      出協商金額情事，足堪採信，從而本件應符合「不可歸責
      於己之事由，致履行顯有重大困難者」之要件。
四、爰依上開所述，聲請人雖依消費者債務清理條例第151條第6
    項之規定，於本條例施行前已依金融主管機關協調成立之中
    華民國銀行公會會員，辦理消費金融案件無擔保債務協商機
    制與金融機構成立之協商；惟因聲請人有同條第5 項但書規
    定之「因不可歸責於己之事由，致履行顯有重大困難者」，
    依法自應准許其聲請更生程序。此外，復查無債務人有消費
    者債務清理條例第6條第3項、第8條或第46條各款所定駁回
    更生聲請之事由存在，則債務人聲請更生，應屬有據；並依
    上開規定命司法事務官進行本件更生程序，爰裁定如主文。
五、依消費者債務清理條例第11條第1 項、第45條第1 項、第16
    條第1 項，裁定如主文。
中    華    民    國    98    年      3     月    20  日
                   民事鳳山分庭  法  官  林意芳
上為正本係照原本作成。
本件不得抗告。
本裁定已於98年3月20日下午4時公告。
中    華    民    國    98    年      3     月    20  日
                                 書記官  陸艷娣


司法院資訊處製作；財團法人民間司法改革基金會備份。
